臺灣彰化地方法院刑事判決　　　　　　　　　　　　　九十年度易字第一八五號
　　公　訴　人　臺灣彰化地方法院檢察署檢察官
　　被　　　告　甲○○
右列被告因違反動產擔保交易法案件，經檢察官提起公訴（九十年度偵字第七九四九
號），本院判決如左：
        主       文
甲○○無罪。
        理       由
一、本件公訴意旨略以：被告甲○○於民國八十九年十月間，向人生企業股份有限公
    司（以下簡稱人生公司）貸款，並以所有之車牌號碼七Ｌ─０九六一號ＶＯＬＶ
    Ｏ牌之自用小客車為人生公司設定動產抵押權。約定總借款新台幣（下同）十七
    萬四千九百元，分十一期付款，自八十九年十一月十日起，每月十日付款，每期
    付款一萬五千九百元，標的物存放地點為彰化縣員林鎮○○路○段一五五巷七五
    號，在借款未付清之前，不得任意遷移或為其他處分，詎被告甲○○繳付至九十
    年六月後，即拒不付款，且意圖為自己不法之利益，於九十年七月間起，將該標
    的物遷移逃匿不知去向，致人生公司追索無著，經人生公司訴請偵辦，因認被告
    涉犯動產擔保交易法第三十八條之罪嫌。
二、按犯罪事實應依証據認定之，無証據不得推定其犯罪事實，刑事訴訟法第一百五
    十四條定有明文。又認定不利於被告事實之認定，須依積極証據，苟積極証據不
    足為不利於被告事實之認定時，即應為有利於被告之認定，更不必有何有利之証
    據，且告訴人之告訴，係以使被告受刑事訴追為目的，是其陳述是否與事實相符
    ，仍應調查其他証據以資審認（最高法院三十年上字第八一六號，五十二年台上
    字第一三００號判例參照）。次按動產擔保交易之債務人，意圖不法之利益，將
    標的物遷移、出賣、出質、移轉、抵押為其他處分，致生損害債權人者，處三年
    以下有期徒刑、拘役或科或併科六千元以下之罰金，固據動產擔保交易法第三十
    八條定有明文。惟該罪之成立，須動產擔保交易之債務人係出於主觀上意圖不法
    之利益，而在客觀上並有將動產擔保交易之標的物為遷移、出賣、出質、移轉、
    抵押或為其他處分之行為，致生損害於債權人者，始足該當。
三、訊據被告甲○○堅決否認右揭犯行，辯稱：我確定該車都放在彰化縣員林鎮○○
    路○段一五五巷七五號家中，並沒有遷移，九十年七、八月間因該車引擎有問題
    ，曾送到順吉修車廠修理等語。經查，證人乙○○到庭證稱：我曾用前妻之名向
    人生公司貸款，並以車牌號碼七Ｌ─０九六一號自用小客車為人生公司設定動產
    抵押權，九十年七月因該車壞了，我在七月開去順吉修車廠修理，沒有辦法開，
    一直到八月份才修好，人生公司之丁○○有打電話給我要我繳款，我說我沒辦法
    繳款，要他把車子開回去等語；且證人丙○○到庭證稱：我開設順吉汽車電機行
    ，負責修護汽車電路等，九十年七月份乙○○有找我去員林浮圳路媽祖廟附近拖
    壹台七Ｌ─０九六一號ＶＯＬＶＯ的車子，因為該車無法發動，而我去也無法馬
    上修護，所以才將該車拖回修護廠，後來乙○○何時將車取回我已經記不清楚了
    ，不過我的習慣是交車時寫估價單（九十年八月十八日），不過當時他沒有錢，
    我有先讓他將車子牽回去，但讓他簽估價單，後來才向他收錢等語，此外並有估
    價單一張在卷可稽，而自小客車係屬交通工具，核其正當之使用方法與目的，當
    無購入後固定存放於一定處所，而不容於該車故障時送廠修理，遷移約定存放處
    所之理，當難僅憑告訴人之代理人先前曾至前揭約定置放標的物之處所尋覓前開
    自小客車未獲，即推定被告有意圖為自己不法之利益遷移該車之客觀行為事實，
    況告訴代理人亦陳稱：對於被告說該車在九十年七、八月間送去修理之說法沒有
    意見，當時被告有說車子壞掉，我在九十年七月份有去找過乙○○，但沒有找到
    人，也沒有看到車子等語，是以本件車牌號碼七Ｌ─０九六一號自用小客車顯係
    因引擎故障而於九十年七、八月間送修車廠修理，並於九十年八月十八日左右取
    回該車，實難認被告主觀上有何不法利益之意圖。揆諸前開說明，被告所為縱在
    客觀上有將動產擔保交易之標的物為遷移之行為，惟其主觀上係出於修護該車而
    非意圖不法之利益，故被告所為尚與動產擔保交易法第三十八條之罪之構成要件
    有間，要難遽令被告負動產擔保交易法第三十八條之罪責。此外，復查無其他積
    極證據足資證明被告有違反動產擔保交易法之犯行，故被告犯罪不能證明，揆諸
    前揭說明，自應為其無罪之諭知。
據上論斷，應依刑事訴訟法第三百零一條第一項，判決如主文。
中      華      民      國    九十一    年      二      月    二十二    日
                    臺灣彰化地方法院刑事第二庭
                                    法      官  石  馨  文
右正本證明與原本無異。
如不服本判決，應於判決送達後十日內向本院提出上訴狀( 須附繕本 )。
告訴人或被害人對於判決如有不服具備理由請求檢察官上訴者，其上訴期間之計算係
以檢察官收受判決正本之日期為準。
                                    法院書記官  呂  雅  惠
中    華    民    國    九十一      年      二      月      二十六      日
